臺灣高等法院刑事判決　　　　　　　 100年度上訴字第1684號
上　訴　人
即　被　告　林志清
選任辯護人　王淑琍律師
上列上訴人因毒品危害防制條例等案件，不服臺灣板橋地方法院
99年度訴字第3600號，中華民國100年4月22日第一審判決（起訴
案號：臺灣板橋地方法院檢察署99年度偵字第5228號），提起上
訴，本院判決如下：
    主  文
原判決關於林志清販賣第一級毒品未遂部分暨定應執行刑撤銷。
林志清販賣第一級毒品，未遂，累犯，處有期徒刑捌年。
其他上訴駁回。
上訴駁回部分與第二項撤銷改判部分，應執行有期徒刑拾壹年陸
月。
    事  實
一、林志清前於(一)民國（下同）87年間因連續非法販賣化學合成
    麻醉藥品，經臺灣高等法院以89年度上訴字第3581號判決，
    處有期徒刑5年8月確定；(二)89年間因連續施用第二級毒品案
    件，經臺灣板橋地方法院以89年度易字第4762號判決，處有
    期徒刑1年確定；(三)90年間因贓物案件，經臺灣板橋地方法
    院以90年度易字第743號判決，處有期徒刑6月確定；(四)90年
    間因施用第二級毒品案件，經臺灣板橋地方法院以90年度易
    字第3808號判決，處有期徒刑6月確定。前開(二)、(三)所示之
    罪刑，經臺灣板橋地方法院以96年度聲減字第410號裁定減
    為有期徒刑6 月、3月，並與前開(一)所示之罪，定應執行刑
    為有期徒刑6年1月確定；前開(四)所示之罪刑經同裁定減為有
    期徒刑3月確定，並與上開所示之有期徒刑6年1月接續執行
    ，於96年8月4日縮刑期滿執行完畢。詎其仍不知悔改，明知
    海洛因與甲基安非他命分別屬毒品危害防制條例第2條第2項
    第1款、第2款所明定列管之第一、二級毒品，不得販賣、轉
    讓、持有，亦明知甲基安非他命經中央衛生主管機關行政院
    衛生署公告列為禁藥管理，屬藥事法第22條第1項第1款所規
    範之禁藥，不得轉讓、持有，竟分別為下列行為：
  (一)林志清意圖營利，基於販賣第一級毒品海洛因之犯意，於附
    表編號1所示時間，鄧文龍以其持用之0000000000號行動電
    話門號撥打林李坤所有，由林志清持用之0000000000號行動
    電話，與林志清聯絡購買一級毒品海洛因相關事宜，雙方達
    成由林志清以新臺幣（下同）1,000元出售第一級毒品海洛
    因1包（重量不詳）予鄧文龍之合意。嗣鄧文龍前往林志清
    位於新北市○○區○○街48號3樓居所，因林志清無故未與
    鄧文龍見面，致未能完成販賣毒品交易而未遂。
  (二)林志清基於轉讓禁藥甲基安非他命之犯意，由鄧文龍於附表
    編號2所示之98年12月12日4時25分57秒，先以其持用之000
    0000000號行動電話，撥打林志清持用之上開0000000000號
    行動電話，與林志清聯絡後，雙方在新北市○○區○○街上
    、林志清駕駛之車號4761-YM號自小客車內見面，由林志清
    無償轉讓禁藥甲基安非他命（約施用1次之數量）予鄧文龍
    。
  (三)林志清基於轉讓第一級毒品海洛因之犯意，由鄧文龍於附表
    編號3所示時間，以其持用之0000000000號行動電話，撥打
    林志清持用之上開0000000000號行動電話，與林志清聯絡後
    ，由林志清在不詳地點，無償轉讓第一級毒品海洛因（價值
    約1,000元）予鄧文龍。
  (四)林志清基於轉讓禁藥甲基安非他命之犯意，由鄧文龍於附表
    編號4所示時間，以其持用之0000000000號行動電話撥打林
    志清持用之上開0000000000號行動電話，與林志清聯絡後，
    於新北市三峽區某處，由林志清無償轉讓禁藥甲基安非他命
    少許予鄧文龍。
  (五)嗣經警於99年1月14日查獲鄧文龍另涉違反毒品危害防制條
    例案件，經鄧文龍供出被告係其毒品來源後，警方乃於99年
    2月3日20時0分許，持臺灣板橋地方法院核發之搜索票，至
    林志清位於新北市○○區○○街48號3樓居所及王麗秋所有
    、林志清使用之車號4761-YM號自用小客車上執行搜索，自
    前開小客車駕駛座旁置物箱內扣得第一級毒品海洛因11包（
    驗餘合計淨重：1.2110公克）、第二級毒品甲基安非他命1
    包（驗餘淨重：5.8068公克），始悉上情。
二、案經新北市政府警察局移送臺灣板橋地方法院檢察署檢察官
    偵查起訴。
    理  由
壹、證據能力方面：
一、證人鄧文龍於警詢之證述，並無刑事訴訟法第159條之2 所
    定「具有較可信之特別情況，且為證明犯罪事實存否所必要
    」之情形，且經被告之辯護人爭執在卷（見原審卷第62頁背
    面），本院爰未以上開證人警詢陳述為認定犯罪事實之依據
    ，先予敘明。
二、按通訊監察之錄音、錄影，其所錄取之聲音或畫面，既係憑
    機械力拍錄，未經人為操控，該錄音、錄影，經依刑事訴訟
    法第156條之1 第2 項規定之調查程序後，固有證據能力。
    至通訊監察之監聽譯文如係被告以外之人之司法警察（官）
    監聽人員，於審判外將監聽所得資料以現譯方式整理後予以
    紀錄而得，則本質上屬於被告以外之人於審判外之書面陳述
    ，為傳聞證據，依刑事訴訟法第159條第1 項規定，除法律
    有規定者外，不得作為證據。故如欲採被告以外之人於審判
    外之書面陳述為證據時，必須符合法律所規定之例外情形，
    方得認其審判外之書面陳述有證據能力（最高法院著有97年
    度台上字第4922號、98年台上字第1971號判決意旨可參）。
    查卷附鄧文龍之0000000000號行動電話之通訊監察，係依臺
    灣板橋地方法院依法核發之通訊監察書而執行，執行期間自
    98年11月18日10時起，至99年1月15日10時止，有該院98年
    聲監001066號、聲監續970號通訊監察書附卷可稽（見原審
    卷第85頁、86頁），屬合法之通訊監察。上開通聯內容為被
    告與證人鄧文龍之通話，為被告及其辯護人所不爭執，且查
    無其他不宜作為證據之情事，自有證據能力。
三、末按本件認定事實所引用，除上開部分，經本院審酌如上外
    ，本件卷內所有卷證資料（包含人證與文書證據、物證等證
    據），並無證據證明係公務員違背法定程序所取得；而檢察
    官、被告及其辯護人於審判期日對法院提示之卷證，均表示
    沒意見等語，且卷內之文書證據，亦無刑事訴訟法第159 條
    之4之顯有不可信之情況，與不得作為證據之情形，且經本
    院審酌其作成之情況，認為適當。綜上，依刑事訴訟法第
    159條至159條之5之規定，本件認定事實所引用之本件卷證
    所有證據（包含人證與文書證據、物證等證據），均有證據
    能力。
貳、實體部分：
一、訊據被告林志清矢口否認有何販賣第一級毒品海洛因未遂、
    轉讓第一級毒品海洛因及轉讓禁藥甲基安非他命之犯行云云
    。惟查：
  (一)附表編號1至4通訊監察譯文所示之行動電話門號00000000
    00號、0000000000號分別由證人鄧文龍、被告林志清所持用
    ，二人間有附表所示之對話等事實，均為被告所不爭執，且
    為證人鄧文龍於偵查、原審審理時證述明確，核與證人李林
    坤於偵查中之證詞相符（分別見原審卷第62頁反面、第111
    頁、偵查卷第46頁、第82頁、第136、137頁），復有原審法
    院98年度聲監字第1066號、98年度聲監續字第970號通訊監
    察書及監聽譯文各1份在卷可參（見偵查卷第9頁及其反面、
    本院卷第85頁至第103頁反面），堪信為真，合先敘明。
  (二)證人鄧文龍於偵查中證述：車號4761-YM號自小客車是被告
    駕駛的，附表編號1 通訊監察譯文（下稱監聽譯文）內容「
    再拿一張」，是指其要向被告購買第一級毒品海洛因1,000
    元，雙方並約定於被告居所樓下交付，但等了1個小時等不
    到被告；附表編號2監聽譯文內容，「帥哥」指的是甲基安
    非他命，「我拿500還你」是要償還之前向被告購買毒品之
    款項，當天其前往三峽區○○街，坐在被告駕駛之車內，由
    被告交付安非他命予其吸食，被告未向其收取任何金錢；附
    表編號3監聽譯文內容，是其叫被告拿第一級毒品海洛因（
    價值約1,000元）給其施用，被告無償予其施用，因為被告
    知道其沒錢償還；附表編號4監聽譯文內容，「帥哥」是指
    甲基安非他命，「一半」是半克之意，他有拿一點點給我
    （原審誤載為海洛因），沒有收錢。「我會拿現金還你」，
    指的是其償還之前向被告借貸之金錢，非購買毒品之價金等
    語綦詳（見偵查卷第46至48頁、第136、137頁）。
  (三)雖證人鄧文龍於原審審理時翻異前詞，證稱：「再拿一張」
    是要向被告借1,000元，「帥哥一半」是指要跟被告合資購
    買，一人出一半，因吸毒恍惚才為前開偵查中證詞云云，惟
    查，其分別於99年2月24日、99年11月11日接受檢察官訊問
    而為證述，依其前科資料所示，並未有其於99年2月24日施
    用毒品之案件繫屬，且其自99年9月28日起即因另案於法務
    部矯正署臺北監獄臺北分監執行中，此有證人鄧文龍之本院
    前案紀錄表及在監在押查詢表各1份在卷可參（見原審卷第
    116頁至第121頁、第71頁），是渠於99年11月11日接受檢察
    官訊問前，應無吸食毒品之可能，又證人鄧文龍於偵查中所
    為證人結文之簽名尚屬工整，實與渠於原審審理中所稱，在
    精神恍惚下為簽名有所出入，足認證人鄧文龍於原審審理時
    證稱，其於偵查中之證詞出於精神恍惚乙節應不可採。
  (四)又證人鄧文龍就99年2月24日偵查中所為「98年12月16日16
    時15分之監聽譯文，是要向被告借500元」之證述，於原審
    審理時復為相同之證述（見原審卷第109頁），足見證人於
    原審審理時，僅肯認其於偵查中有利於被告之證詞，於偵查
    中不利於被告之證詞則翻異前詞，此等割裂式之證述，核與
    常理不符。另原審審理時，經提示附表編號3監聽譯文內容
    時，證人亦思考良久才回答已經忘記，當時有吸毒云云，又
    於詢問其在檢察官面前所言是否屬實時，證人再度沈默良久
    而答稱當時有吸毒，已經忘記云云（見原審卷第107頁背面
    、第108頁背面）。又參以100年3月17日原審審理期日，證
    人與被告係同時自法務部矯正署臺北監獄臺北分監借提至原
    審法院，本於審理時證稱其與被告借提過程從未交談，惟經
    執行借提之法警表示渠等確有交談情事，並經審判長詢問後
    ，證人始改稱，其與被告於等待開庭期間有交談，並遭被告
    責罵等語，、第108頁背面），顯見證人於原審審理時有迴
    護被告，未能據實陳述之情。反觀證人於偵查中具結證述時
    ，較接近案發時點，記憶較為清晰，且未與被告有何接觸，
    心理壓力較小，可信性較高，衡諸常情，其證詞應無遭外力
    影響之虞。再觀諸附表編號3監聽譯文所示「弄1,000塊來用
    」等語，證人雖於原審審理時證稱，係因當時海洛因上癮，
    很痛苦，要向被告借1,000元去買毒品云云，惟果如被告所
    言係單純借貸，何以該對話之用詞隱諱，用「弄」而非「借
    」，而與通常用語差距甚大，且其於原審審理時亦證述，其
    在偵查中所述，有些忘記了，但那時候不會說謊等語明確（
    見原審卷第107頁）。綜上，證人鄧文龍於原審審理時所為
    之證詞，應為迴護被告之詞，不可採信，其於偵查中之證詞
    應與事實相符，堪予採信。
二、按犯罪之著手，係指行為人為實現犯意而開始實行犯罪構成
    要件之行為而言。毒品危害防制條例第4條第1、2項之販賣
    第一、二級毒品罪，於售賣者與購毒者就買賣毒品之重要內
    容有所表示時，即可認為已經著手實行販賣毒品之行為；亦
    即販賣毒品之犯行，以售賣者與購買者雙方就買賣毒品之重
    要內容有所意思表示而達成契約之合致時，即已著手於販賣
    毒品構成要件之行為，而售賣者已否實際交付毒品，乃該項
    販賣毒品行為是否既遂之問題（最高法院98年度台上字第22
    48號判決意旨參照）。查被告於附表編號1之時間，以其使
    用之行動電話門號0000000000號與證人鄧文龍使用之行動電
    話門號0000000000號通聯，觀諸渠等之監聽譯文及證人鄧文
    龍於偵查中之證詞可知，雙方於電話中已達成以1,000元買
    賣第一級毒品海洛因之合意，並約定於被告居所樓下交付毒
    品，即已就販賣毒品之標的、價金等交易重要事項有意思表
    示之合致，足認已著手實行販賣毒品之構成要件行為。雖被
    告事後未有交付毒品、收取價金而完成交易之情事，惟其等
    既已就買賣毒品交易重要事項磋商交涉達成合意，足認被告
    有販賣第一級毒品海洛因未遂之犯行。另甲基安非他命係經
    行政院衛生署公告列為不准登記及禁止使用之藥品，並對國
    人宣導多年，又被告林志清係心智正常之成年男子，對於外
    界資訊之接收應無障礙，其既明知其所轉讓之物為甲基安非
    他命，屬毒品危害防制條例第2條第2項第2款規定之第二級
    毒品，且係違禁物，自不得就甲基安非他命為禁藥等情委為
    不知，是被告明知「甲基安非他命」係第二級毒品，且係禁
    藥乙節洵堪認定。
三、被告上訴辯稱：伊係與證人合資購買云云。辯護人則為被告
    辯以：施用毒品者，其所稱向某人購買（或受讓）之供述，
    其之憑信性本不及於一般人，須有補強證據以擔保其供述之
    真實性，最高法院迭有判決意旨可參，本件依被告與證人鄧
    文龍之通聯譯文內容觀之，並未提及「要交易毒品」、「涉
    及毒品之種類、數量」，均不能證明是要交易毒品，或被告
    為附表編號1之交付毒品行為有營利意圖。且證人鄧文龍遭
    警查獲後稱，若能因供出來源而獲減刑，願意出庭具體指認
    ，顯見證人係為邀減刑寬典而為指認，且渠於原審亦證稱，
    於偵查中係因被告曾帶人去打他，故伊挾怨誣指，顯見證人
    有誣陷被告之動機與事實，是本案僅有證人前後不一之指訴
    及內容不明之通聯譯文，不能證明被告犯罪云云，惟查：
  (一)施用毒品者，供出毒品來源，因而查獲其他正犯或共犯者，
    減輕或免除其刑，乃毒品危害防制條例第17條所明定，其意
    即為鼓勵施用毒品者供出毒品來源，以扼止毒品氾濫，自難
    謂供出毒品來源以求減刑寬典者所供均為不實。再觀之證人
    鄧文龍於99年1月14日為警查獲時，固曾證稱，曾向綽號「
    高雄」及「鼠仔」（即被告）之人購買毒品（見偵查卷第11
    頁），嗣於同年月27日警詢時證稱，有向被告購買5次，12
    月1日、12日均有成交，並表示可獲減刑，即願出庭指認等
    語（分見偵查卷第13頁背面、第14頁），惟渠於99年2月24
    日偵查中，經檢察官提示附表編號1-4所通聯譯文後，具結
    證稱，編號1係向被告購買海洛因未完成，其餘3次被告均係
    無償轉讓毒品，與警詢證述顯不相同（見偵查卷第47-49 頁
    ），且渠證述與附表各該編號之通聯譯文尚可配合，自可佐
    證其證言之真實性，自難謂其動機係為求減刑，即否認其這
    證之真實性。至渠於原審審理時所為與偵查中不同之證述不
    可採，已如前述，茲不再贅。
  (二)次按交易毒品者多以男性稱謂代表第二級毒品安非他命，以
    女性稱謂代表第一級毒品海洛因，以張數、個數或金額代表
    交易之數量，此為承辦毒品案件者職務上知悉之事項，附表
    編號1之通聯譯文已顯示，證人要向被告拿「一張」，編號
    2、4之通聯譯文已顯示，證人要向被告拿「帥哥」，編號3
    之通聯譯文已顯示，證人要向被告拿數量「1000元」之物品
    ，再佐以證人鄧文龍於偵查所證，編號1、3所示通聯係要拿
    海洛因，編號2、4所示通聯係要拿安非他命等語，顯與一般
    毒品交易暗語相符，益證證人於偵查中之證述非虛，是辯護
    人稱，通聯內容未明白顯示要交易毒品及毒品之種類、數量
    ，自非可採。
  (三)按近來政府為杜絕毒品之氾濫，對於查緝施用及販賣毒品之
    工作，無不嚴加執行，販賣毒品罪又係重罪，設若無利可圖
    ，衡情一般持有毒品之人當無輕易將所持有之毒品任意轉售
    他人，而甘冒於再次向他人購買時，而有被查獲移送法辦之
    危險之理，且不論是瓶裝或袋裝之毒品，均可任意分裝或增
    減其份量，而每次買賣之價量，亦隨時隨雙方關係之深淺、
    當時之資力、需要程度及對行情之認知等因素而為機動調整
    ，因之販賣之利得，除經坦承犯行，或帳冊價量均臻明確外
    ，委難察得實情，職是之故，縱未確切查得販賣賺取之實際
    差價，但除別有事證，足認係按同一價格轉讓，確未牟利外
    ，尚難執此即認非法販賣之事證有所不足，致知過坦承者難
    辭重典，飾詞否認者反得逞僥倖，而失情理之平，最高法院
    87年度臺上字第3164號及93年度臺上字第1651號判決參照。
    再以政府對毒品之查禁森嚴，刑罰甚重，衡情倘非有利可圖
    ，絕無平白甘冒被嚴查重罰之高度風險，而為毒品有償交易
    之理。查證人鄧文龍為一有正常智識之成年人，於偵查中已
    明白證稱，為附表編號1所示通聯係為向被告購買第一級毒
    品海洛因，但未完成交易，為編號2-4所示通聯後，被告無
    償贈予其安非他命或海洛因，顯見證人可以清分辨「買賣」
    、「合資購買」、「無償贈予」之不同，是縱無法查得被告
    進價若干，亦可認被告係基於營利之意圖，而著手為附表編
    號1所示販賣海洛因犯行，是被告辯稱合資購買及辯護人為
    被告辯稱，無證據證明編號1之交付毒品行為有營利意圖云
    云，均無可採。
四、綜上，本件事證明確，被告所辯各節均無可採，其犯行事證
    明確，均堪認定。
五、按海洛因、甲基安非他命分屬毒品危害防制條例第2條第2項
    第1款、第2款規定之第一、二級毒品，次按犯罪之著手，係
    指行為人為實現犯意而開始實行犯罪構成要件之行為而言，
    查：被告林志清就犯罪事實一(一)之犯行，與鄧文龍於電話中
    就買賣毒品之種類、數量及價額之意思表示均已合致，顯已
    著手於販賣第一級毒品行為，核被告林志清犯罪事實一(一)、
    (三)所為，各係犯毒品危害防制條例第4條第6項、第1項販賣
    海洛因未遂罪及同條例第8條第1項之轉讓第一級毒品海洛因
    罪。被告林志清因販賣第一級毒品海洛因未遂及轉讓第一級
    毒品海洛因而均持有第一級毒品之低度行為，應分別為販賣
    、轉讓之高度行為吸收，不另論罪。又甲基安非他命業經行
    政院衛生署公告列為禁藥管理，同屬藥事法第22條第1項第1
    款所稱之禁藥，核被告林志清犯罪事實一(二)、(四)所為之轉讓
    甲基安非他命行為，係犯藥事法第83條第1項之轉讓禁藥罪
    。此部分轉讓甲基安非他命犯行，雖亦構成毒品危害防制條
    例第8條第2項之轉讓第二級毒品罪，然因本案未符合毒品危
    害防制條例所規定任何加重要件，無法定刑加重後較藥事法
    第83條第1項法定刑為重之情形，藥事法第83條第1項轉讓禁
    藥罪，既為毒品危害防制條例第8條第2項轉讓第二級毒品罪
    之後法，且為重法，應優先適用（最高法院98年度臺上字第
    6962號判決要旨參照）。又被告轉讓甲基安非他命前之持有
    行為與之後的轉讓行為，為實質上一罪之階段行為，高度之
    轉讓行為已依藥事法加以處罰，依法律適用完整性之法理，
    其低度之持有行為不能再行割裂適用毒品危害防制條例加以
    處罰（最高法院82年度臺上字第4076號判決參照）。被告所
    犯上開各罪間，其犯意各別，行為互殊，應分論併罰。又被
    告有如犯罪事實欄所載之前科執行紀錄，有臺灣高等法院被
    告前案紀錄表1份在卷可憑，其於刑之執行完畢後，5年內故
    意再犯本件有期徒刑以上之罪，為累犯，均應依刑法第47條
    第1項之規定加重其刑（其販賣第一級毒品部分，死刑、無
    期徒刑無庸再加重）。又被告就犯罪事實一(一)已著手於販賣
    第一級毒品犯行之實行而不遂，為未遂犯，衡諸其犯罪情節
    ，爰依刑法第25條第2項規定按既遂犯之刑減輕之。又製造
    、運輸、販賣行為乃煙毒禍害之源，其源不斷，則流毒所及
    ，非僅多數人之生命、身體受其侵害，並社會、國家之法益
    亦不能免，為害之鉅，當非個人一己之生命、身體法益所可
    比擬，對於此等行為之以特別立法嚴厲規範，固符合比例原
    則，然就個案刑度之決定，仍應就具體情狀衡量。查被告尚
    非屬於長期且販賣大量毒品之大盤商，雖因附表編號1所示
    販賣第一級毒品行為而罹重典，然核其犯罪情節尚非重大，
    顯非持有大量毒品，供販賣予不特定族群之上游毒梟，是其
    販賣毒品犯罪對社會危害程度尚非重大，如科以法定最低刑
    度（按即販賣第一級毒品未遂，應處15年以上有期徒刑），
    仍屬過重，其犯罪情狀顯堪憫恕，爰就其所犯販賣第一級毒
    品未遂罪行，依刑法第59條之規定，酌予減輕其刑，並依刑
    法第71條第1項規定先加後減之。至被告所為上開轉讓犯行
    ，就轉讓禁藥部分，法定刑度為7年以下有期徒刑，就轉讓
    第一級毒品部分，法定刑度為1年以上7年以下有期徒刑，客
    觀上並無刑法第59條所定，如科以法定最低刑度，仍屬過重
    之情形，是辯護人主張被告所為上開轉讓犯行有刑法59條之
    適用云云，自無理由，附此敘明。
六、原審就被告所為，附表編號2-4所示轉讓毒品（或禁藥）犯
    行部分，因適用毒品危害防制條例第8條第1項，藥事法第83
    條第1項，審酌被告無償提供毒品予人施用，助長他人施用
    毒品之行為，且此類行為所生危害，非僅使多數人之生命、
    身體法益受侵害，影響所及甚且危害社會、國家之健全發展
    ，惟念其所轉讓之數量零星，兼衡被告之智識程度、素行及
    犯後否認犯行等一切情狀，分別就附表編號2、4所示轉讓禁
    藥犯行，量處有期徒1年、1年2月，編號3所示轉讓第一級毒
    品犯行，量處有期徒1年8月，扣案毒品及物品與被告上開犯
    行無涉，扣案SIM卡非被告所有，行動電話亦未扣案，均毋
    庸為沒收之諭知，經核認事用法均無違誤，量刑亦稱妥適。
    被告上訴仍執陳詞否認犯罪，為無理由，應予駁回。
七、原審就被告所為附表編號1所示販賣第一級毒品犯行部分，
    據以論罪科刑固非無見，惟被告所為本件販賣第一級毒品犯
    行，有顯可憫恕之處，原審未審酌被告有無刑法第59條之適
    用，尚有未洽，被告上訴否認犯行固無理由，惟原審此部分
    既有上開可議之處，自屬無可維持，由本院將原判決此部分
    ，連同定執行刑一併撤銷改判。爰審酌被告基於營利意圖有
    償提供他人毒品而未遂，惟仍有助長他人施用毒品之行為，
    且此類行為所生危害，非僅使多數人之生命、身體法益受侵
    害，影響所及甚且危害社會、國家之健全發展，惟念其本欲
    販賣之數量非鉅，兼衡被告之智識程度、素行及犯後否認犯
    行等一切情狀，量處如主文第二項所示之刑，並與駁回上訴
    部分，定其應執行之刑，以資懲儆。
八、按刑罰法令關於沒收之規定，兼採職權沒收主義與義務沒收
    主義。職權沒收，係指法院就屬於被告所有，供犯罪所用、
    預備用或因犯罪所得之物，仍得本於職權斟酌是否宣告沒收
    ，例如刑法第38條第1項第2款、第3款、第3項前段等規定屬
    之。義務沒收，則又可分為絕對義務沒收與相對義務沒收。
    前者指凡法條有：「不問屬於犯人與否，沒收之」之特別規
    定者屬之，法院就此等物品是否宣告沒收，無斟酌餘地，除
    已證明滅失者外，不問屬於犯人與否或有無查扣，均應宣告
    沒收，例如刑法第38條第1項第1款、第2項、第200條、第
    205條、第209條、第219條、第266條第2項、毒品危害防制
    條例第18條第1項前段等規定屬之；後者則係指供犯罪所用
    、預備用或因犯罪所得，以屬於被告所有者為限，始應予以
    沒收，例如毒品危害防制條例第19條第1項前段是（最高法
    院96年度台上字第7069號判決參照）。扣案之米黃色透明結
    晶1包（淨重5.8070公克，因鑑驗取樣0.0002公克，驗餘合
    計淨重為5.8068公克）、白色粉末11包（合計淨重為1.2130
    公克，因鑑驗取樣0.0020公克，驗餘合計淨重為1.2110公克
    ），經鑑定結果分別含有第二級毒品甲基安非他命、第一級
    毒品海洛因成分，此有交通部民用航空局航空醫務中心99年
    3月5日航藥鑑字第0991313號鑑定書1份在卷可查（見偵查卷
    第60頁），係當場查獲之毒品，及前開第二級毒品甲基安非
    他命之外包裝袋1只、第一級毒品海洛因之外包裝袋11只，
    均係用於包裹毒品，防其裸露、潮濕，便於持有、施用，雖
    屬被告所有，惟均非供本件犯罪所用之物，此為被告陳明在
    卷（見原審卷第62頁），及未扣案含門號00 00000000號SIM
    卡1枚及該SIM卡所配合使用之行動電話1支，雖係供被告聯
    絡本件犯罪所用之物，然查該門號申辦人為林李坤，此有該
    門號申登人資料1份在卷可稽（見偵查卷第68頁），是該門
    號之SIM卡，非被告所有之物，另該SIM卡所配合使用之行動
    電話亦未扣案，且無證據足認係被告所有之物，又前開物品
    除第一、二級毒品共12包為違禁物，宜由檢察官另行處理外
    ，均非違禁物，爰均不宣告沒收，附此敘明。
據上論斷，應依刑事訴訟法第369條第1項前段、第364條、第368
條、第299條第1項前段，毒品危害防制條例第4條第6項、第1項
，刑法第11條前段、第25條第2項、第47條第1項、第59條、第51
條第5款，判決如主文。
本案經檢察官劉斐玲到庭執行職務。
中    華    民    國   100    年    7     月    19    日
            刑事第十六庭審判長法  官  陳晴教
                              法  官  吳啟民
                              法  官  王敏慧
以上正本證明與原本無異。
如不服本判決，應於收受送達後10日內向本院提出上訴書狀，其
未敘述上訴之理由者並得於提起上訴後10日內向本院補提理由書
（均須按他造當事人之人數附繕本）「切勿逕送上級法院」。
                              書記官  蕭詩穎
中    華    民    國   100    年    7     月    19    日
附錄：本案論罪科刑法條全文
毒品危害防制條例第4 條
製造、運輸、販賣第一級毒品者，處死刑或無期徒刑；處無期徒
刑者，得併科新臺幣2 千萬元以下罰金。
製造、運輸、販賣第二級毒品者，處無期徒刑或7 年以上有期徒
刑，得併科新臺幣1 千萬元以下罰金。
製造、運輸、販賣第三級毒品者，處5 年以上有期徒刑，得併科
新臺幣7 百萬元以下罰金。
製造、運輸、販賣第四級毒品者，處3 年以上10年以下有期徒刑
，得併科新臺幣3 百萬元以下罰金。
製造、運輸、販賣專供製造或施用毒品之器具者，處1 年以上7
年以下有期徒刑，得併科新臺幣1 百萬元以下罰金。
前5 項之未遂犯罰之。
毒品危害防制條例第8條
轉讓第一級毒品者，處 1 年以上 7 年以下有期徒刑，得併科新
臺幣 1 百萬元以下罰金。
轉讓第二級毒品者，處 6 月以上 5 年以下有期徒刑，得併科新
臺幣 70 萬元以下罰金。
轉讓第三級毒品者，處 3 年以下有期徒刑，得併科新臺幣 30
萬元以下罰金。
轉讓第四級毒品者，處 1 年以下有期徒刑，得併科新臺幣 10
萬元以下罰金。
前四項之未遂犯罰之。
轉讓毒品達一定數量者，加重其刑至二分之一，其標準由行政院
定之。
藥事法第83條
明知為偽藥或禁藥，而販賣、供應、調劑、運送、寄藏、牙保、
轉讓或意圖販賣而陳列者，處7 年以下有期徒刑，得併科新臺幣
5 百萬元以下罰金。
犯前項之罪，因而致人於死者，處7 年以上有期徒刑，致重傷者
，處3 年以上12年以下有期徒刑。
因過失犯第1 項之罪者，處2 年以下有期徒刑、拘役或科新臺幣
30萬元以下罰金。
第1 項之未遂犯罰之。
附表一
┌─────────────────────────────────┐
│監聽譯文                                                          │
├─┬──────┬─┬───┬───┬──────────────┤
│編│日 期 時 間 │聯│監察:A│對方:B│談   話   內   容   譯   文 │
│號│            │絡│姓名及│姓名及│                            │
│  │            │方│電話號│電話號│                            │
│  │            │向│碼    │碼    │                            │
├─┼──────┼─┼───┼───┼──────────────┤
│1 │98/12/1     │→│鄧文龍│林志清│A：再拿l張，你在哪？        │
│  │19：43：56  │  │092522│095554│B：我在X福橋這裡。          │
│  │（板檢99年度│  │27442 │1785  │A：我在你家這邊。           │
│  │偵字第5228號│  │      │      │B：我馬上回去。             │
│  │第9頁）     │  │      │      │                            │
├─┼──────┼─┼───┼───┼──────────────┤
│2 │98/12/12    │→│同上  │同上  │A：帥哥有沒有？我拿500 還你 │
│  │4：25：27   │  │      │      │   。                       │
│  │（同上偵查卷│  │      │      │B：你在哪？                 │
│  │第9 頁）    │  │      │      │A：山上。                   │
│  │            │  │      │      │B：來呀。                   │
│  │            │  │      │      │A：到了打給你。             │
│  ├──────┼─┼───┼───┼──────────────┤
│  │98/12/12    │→│同上  │同上  │A：你在哪？                 │
│  │4：40：41   │  │      │      │B：「同窗」前面啦。         │
│  │（同上偵查卷│  │      │      │A：喔。                     │
│  │第9 頁）    │  │      │      │                            │
├─┼──────┼─┼───┼───┼──────────────┤
│3 │98/12/17    │→│同上  │同上  │B：怎樣？                   │
│  │19：48：32  │  │      │      │A：老大，弄1000塊來用。     │
│  │（同上偵查卷│  │      │      │B：好。                     │
│  │第9 頁反面）│  │      │      │                            │
├─┼──────┼─┼───┼───┼──────────────┤
│4 │98/12/20    │→│同上  │同上  │A：我要到礁溪了。           │
│  │20：32：26  │  │      │      │B：喔。                     │
│  │（同上偵查卷│  │      │      │A：你準備帥哥一半好不好？我 │
│  │第9頁反面） │  │      │      │   會拿現金給你。           │
└─┴──────┴─┴───┴───┴──────────────┘